【裁判字號】    99,易,127
【裁判日期】    990330
【裁判案由】    傷害
【裁判全文】
臺灣板橋地方法院刑事判決               99年度易字第127號
公  訴  人  臺灣板橋地方法院檢察署檢察官
被      告  甲○○
上列被告因傷害案件，經檢察官提起公訴（98年度偵字第30608
號），本院判決如下：
    主  文
甲○○傷害人之身體，處拘役參拾日，如易科罰金，以新臺幣壹
仟元折算壹日。
    事  實
一、甲○○於民國98年5 月24日22時40分許，因飲酒感覺疲累（
    未致其意識與控制能力完全喪失或顯著減低，即責任能力有
    所欠缺之程度）而倒臥所駕停放在臺北縣新莊市○○○路2
    號前方道路之三輪車上休息，適乙○○行經該處見及該情，
    遂予上前查看並試圖喚醒甲○○，詎甲○○惱其打擾，竟基
    於傷害犯意，無端以徒手方式對乙○○施以毆打，致乙○○
    受有顏面挫傷、左膝（起訴書誤載為右膝）擦傷、口腔擦傷
    、右臂擦傷、頸部挫傷及瘀傷等傷害。
二、案經乙○○訴由臺北縣政府警察局新莊分局報告臺灣板橋地
    方法院檢察署檢察官偵查起訴。
    理  由
一、本案證人即告訴人乙○○於審判外之陳述暨相關筆錄，與其
    他以下援用之供述證據，檢察官、被告甲○○均未於言詞辯
    論終結前聲明異議，本院審酌該等陳述之記載及於作成時之
    情況，亦無何等違背刑事訴訟程序或顯不可信之情形，倘以
    之作為本案認定犯罪事實之基礎，尚屬適當，爰依刑事訴訟
    第159 條之5 規定，認均具有證據能力。
二、訊據被告並不否認於前揭時地曾與告訴人發生衝突，且曾朝
    告訴人出手等情，惟矢口否認有何傷害犯行，辯稱：伊不知
    道告訴人過來的企圖為何，伊只是在休息，不知道告訴人要
    幹嘛，伊是自衛云云。經查：
（一）被告當時確係無故對告訴人施以毆打此節，業據告訴人迭
      於警詢，及於偵查中結證以：被告酒醉睡在民安東路2 號
      三輪車上紅線外，伊關心他，怕他出車禍叫他起來，並告
      訴他這樣很危險，他一醒來就無緣無故一拳打過來，被告
      一共打伊十幾下等語陳述詳盡，而告訴人所受傷勢，復有
      行政院衛生署臺北醫院診斷證明書乙紙存卷得作對照，衡
      情，本案既未見被告與告訴人另對其等間曾存糾紛嫌隙此
      節有所指明，告訴人諒亦無須獨對被告施以前開挾怨報復
      之恣意誣指，且告訴人歷來作證所言均堅稱上情不移，苟
      被告無曾為前述行為，告訴人實無甘冒偽證罪責，故意設
      詞構陷被告之理。
（二）反觀被告雖以前言置辯，惟依其所述，顯亦可證被告從未
      察覺告訴人存有對其施予不法所為之任何跡象，則其一味
      辯稱其徒手傷害告訴人之舉，符合正當防衛之法律要件，
      豈有所據。再者，被告倘係基於其單方面之自身妄斷，率
      認告訴人向其接近必屬不懷好意，然其主觀上既未對顯現
      於外之客觀事實存有任何誤認，秉諸常理，告訴人單純靠
      近觀看所為，亦絕難評價屬於何等之不法舉措，被告憑其
      智識，對此既無諉稱不知可能，自亦無由認其另有成立誤
      想防衛之可能。又查，縱如被告所言，告訴人與其復有發
      生推擠情事，則其等嗣後果已衍生為互毆狀況，被告仍亦
      無主張正當防衛之餘地，準此，被告執正當防衛為由之所
      辯，要屬無可採信。又被告既可清楚回憶當時情景，且就
      客觀情節所述，亦與告訴人之證詞無何出入，當可證其於
      是日之精神狀態，尚未因飲酒之故致意識與控制能力完全
      喪失或顯著減低，即責任能力有所欠缺之情形。從而，本
      案被告確有徒手毆打傷害告訴人，致告訴人受有如事實欄
      所載傷害結果此節，應已甚為明確，被告傷害犯行堪予認
      定，應依法論科。
三、核被告所為，係犯刑法第277 條第1 項之傷害罪。爰審酌被
    告不思謹慎理性而為，無端出手毆打告訴人致其成傷，所犯
    應予非難，惟酌以告訴人受到之傷勢非重，及被告雖否認犯
    罪，然仍願坦承自己當時過於激動，並表達改進之心，犯罪
    後態度並非甚惡，及其犯罪之動機、目的、手段等一切情狀
    ，量處如主文所示之刑，併諭知易科罰金之折算標準，以資
    懲儆。
據上論斷，應依刑事訴訟法第299 條第1 項前段，刑法第277 條
第1 項、第41條第1 項前段，刑法施行法第1 條之1 第1 項、第
2項 前段，判決如主文。
中    華    民    國    99    年    3     月    30    日
                  刑事第六庭  法  官  盧軍傑
上列正本證明與原本無異。
如不服本判決，應於判決送達後10日內敘明上訴理由，向本院提
出上訴狀 (應附繕本) ，上訴於臺灣高等法院。其未敘述上訴理
由者，應於上訴期間屆滿後20日內向本院補提理由書「切勿逕送
上級法院」。
                              書記官  周玉茹
中    華    民    國    99    年    4     月    1     日
附錄本案論罪科刑法條全文：
刑法第277條
（普通傷害罪）
傷害人之身體或健康者，處3年以下有期徒刑、拘役或1千元以下
罰金。
犯前項之罪因而致人於死者，處無期徒刑或7年以上有期徒刑；
致重傷者，處3年以上10年以下有期徒刑。

司法院資訊處製作；財團法人民間司法改革基金會備份。
